臺灣高等法院交通事件裁定　　　　　　　　　　　　九十一年度交抗字第八八二號
　　抗　告　人
　　即受處分人　　甲○○
右抗告人因違反道路交通管理處罰條例案件，不服臺灣基隆地方法院中華民國九十一
年八月八日裁定（九十一年度交聲字第一二九號），提起抗告，本院裁定如左：
    主  文
抗告駁回。
    理  由
一、按道路交通管理處罰條例第三十三條第一項規定：汽車行駛於高速公路或設站管
    制之道路，而不遵管制之規定者，處汽車駕駛人新臺幣三千元以上六千元以下罰
    鍰。同條例第六十三條第一項規定：「汽車駕駛人，違反左列各款所列條款之一
    者，除依原條款處罰鍰外，並予記點：一、違反第三十三條‧‧‧。」；又汽車
    行駛高速公路，前後兩車間行車安全距離，在正常天候狀況下，時速每小時一百
    公里小型車最小距離為五十公尺，高速公路交通管制規則第六條定有明文。
二、本件受處分人甲○○於民國九十一年五月十二日下午十四時零五分，在國道第一
    高速公路一一五公里處，時速一０三公里，應保持五一‧五公尺之車距，惟與前
    車僅有三十公尺不到之車距，行駛時未保持安全車距，經國道公路警察局舉發開
    立違反交通規則之通知單，處以罰鍰新台幣三千元及記違規點數一點。
三、原審以受處分人於前開時、地其車速一百零三公里，與前車之距離僅有三、四十
    公尺，而未達安全距離五十公尺，除經異議人承認在卷，並有證人謝文強即內政
    部警政署國道公路警察局第二警察隊之警員到院作證綦詳，並有違規照片及證人
    提出之錄影帶經當庭勘驗後記明筆錄可資佐證，因此異議人違反高速公路交通管
    制規則第六條規定之兩車間行車安全距離，應堪認定。而行車安全距離之保持即
    在避免後車因前車突發有煞車或停車必要之際，供給後車駕駛人做出相同停車、
    煞車反應之時間，以避免追撞之反應距離，原則上保持安全距離之義務當然係在
    後車之駕駛人，而非前車駕駛人，並且保持安全距離之義務應係在高速公路行駛
    狀態中應持續性保持之義務，蓋汽車行駛中本即無法預料何時會需要該安全距離
    以便做出正確之煞車或停車反應，車禍事故之發生往往均在短暫數秒中未能即時
    做出正確反應而發生，並且前揭法定安全距離乃係應保持最基本之安全距離，一
    旦少於該距離如前車有突發狀態即屬無法做出正確反應之危險距離，因此二車行
    車距離應該遠大於法定安全距離方為正確，否則以本件異議人車速高達一百零三
    公里，五十公尺之距離，如前車突然停車，僅需時數秒即會追撞上前車，因此安
    全距離應係行駛中應保持之最低限度距離。而依據原審勘驗證人提供之錄影帶，
    本件違規時間為白天光線充足及係長距離之攝影，因此自錄影帶中雖見到異議人
    之前車左側煞車燈似乎亮起，但無法明確認定係因自然光線之反射或確實因異議
    人前車踩煞車所以煞車燈確實亮起，但依據錄影帶之動態顯示，縱然異議人之前
    車確實曾經踩煞車，但其前車仍保持相當之速度前進並無急遽減速之狀態，因此
    ，異議人之前車縱有減速，但尚無不正常減速導致一般人無法反應之異常狀況，
    是以異議人應得以做出正確煞車反應以保持最低限度之安全距離，詎料異議人自
    陳僅係不踩油門之方式減速，並未與前車採取相同之踩煞車減速方式反應，仍任
    其與前車行車距離持續減少中，因此異議人顯有遵守行車安全距離義務之可能，
    卻未積極遵守，應已違反前揭交通安全規則。其抗辯應該給予其充分之時間反應
    ，但在異議人車速高達一百公里之駕駛狀況下，五十公尺之安全距離也僅提供數
    秒之反應時間而已，顯見在高速公路駕駛中所有之反應均應在數秒內完成，而無
    所謂給予更長之反應時間之可能，而在錄影帶呈現之數秒中異議人均未能即時與
    前車維持五十公尺之安全距離，因此足見異議人所稱需給予其更長之反應時間顯
    與安全距離規定之目的相背，不足採信。綜上所述，異議人所辯不足採信。從而
    ，原處分機關援引首揭規定裁處異議人新台幣三千元之罰鍰，並記違規點數一點
    之處罰，並無不合。雖異議人於原審審理時辯稱其當時係以不踩油門之方式減速
    ，惟查：受處分人於右揭時地駕駛上開自小客車，本應隨時注意保持與前車之最
    小安全距離，以防突發狀況，而閃避不及肇事，然異議人並未與前車採取相同之
    積極踩煞車減速方式反應，仍任其以消極不踩油門方式與前車行車距離持續減少
    中，是以異議人顯有遵守行車安全距離義務之可能，卻未積極遵守，應已違反前
    揭交通安全規則，加以上開路段既已設有每隔相距十公尺之橫向白線，而受處分
    人竟仍未能保持五十公尺之最小安全距離，則其違規事實，至臻明確，所辯委無
    足採，原審駁回其異議，核無違誤，抗告意旨仍執陳詞指摘原裁定不當，為無理
    由，應予駁回。
四、據上論結，應依道路交通案件處理辦法第二十六條，刑事訴訟法第四百十二條，
    裁定如主文。
中      華      民      國    九十一    年    十一    月      十一      日
                              臺灣高等法院交通法庭
                                  審判長法  官  葉  騰  瑞
                                        法  官  黃  國  忠
                                        法  官  江  國  華
右正本證明與原本無異。
不得再抗告。
                                        書記官  吳  碧  玲
中      華      民      國      九十一   年   十一    月      十三      日
